臺灣板橋地方法院刑事判決　　　　　　　　　　　　九十一年度交易字第三七三號
　　公　訴　人　臺灣板橋地方法院檢察署檢察官
　　被　　　告　戊○○　女　三.
　　　　　　　　乙○○　男　十.
　　右　一　人
　　輔　佐　人　丙○○　女　四.
右列被告因過失傷害案件，經檢察官提起公訴（九十一年度偵字第一○九一六號），
以及移送併案（九十一年度偵字第一二六三五號）審理，本院判決如左：
    主  文
戊○○、乙○○因過失傷害人，各處有期徒刑肆月，如易科罰金，均以參佰元折算壹
日。
    事  實
一、戊○○於民國九十一年一月一日【星期二】晚上十一時四十分許，駕駛車號：Ｌ
    八－九二三三號自用小客車，沿臺北縣林口鄉○○○路○段六十八巷行駛，途經
    同巷與文化二路一段交叉路口處，欲左轉文化二路一段，往桃園縣龜山鄉方向行
    駛時，其明知車輛行駛時，支線道車應讓幹線道車先行之道路交通安全規定，依
    當時夜間視線不佳、路面乾燥、路幅階段平直，延伸路段微彎，無缺陷及障礙物
    ，更應提高駕駛警覺，且亦無不能注意情事，竟疏未注意看清幹線道車輛而貿然
    從該閃紅燈【支線號誌】之巷口駛出，適乙○○駕駛車號：ＨＥ－三三二五號自
    用小客車，沿臺北縣林口鄉○○○路往林口方向行駛，途經上開交叉路口之閃黃
    燈號誌【幹道號誌】之交岔路口時，因行駛於彎道路段，未注意車前狀況，及注
    意遵守行車速度之規定，將車速保持在時速五○公里以下，以避免危險發生，且
    依當時情形，同無不能注意情事，竟疏於注意而疾駛，當見戊○○所駕駛車輛由
    巷口欲駛出時，隨即往左偏行，仍因避煞不及，發生碰撞，因致戊○○受有左側
    胸壁挫傷併肋骨骨折、左腹壁挫傷等之傷害；乙○○則受有硬腦膜下出血等之傷
    害。
二、案經戊○○、乙○○訴由臺北縣政府警察局新莊分局移由臺灣板橋地方法院檢察
    署檢察官偵查起訴。
    理  由
一、訊據被告戊○○、乙○○固坦承有於前揭時、地發生車禍一情不諱，惟均矢口否
    認有何過失傷害犯行，互指對方過失所致云云。各辯以：
    (一)、被告戊○○辯稱略以：乙○○係沿文化二路由南往北方向行駛，該方向至肇
        事地點前路段有一狹長彎道，並非筆直，又肇事點處設有三座交通號誌、兩
        道行人穿越道，該路段設有速限五○公里之標誌，依煞車痕距離、二車碰撞
        結果，顯見乙○○超速行駛於彎道。因突見於該路段中心線前已預備等待左
        轉之伊車輛，依一般駕駛習慣當隨即採行必要之緊急煞車，乙○○顯已失控
        狀態中撞及，乙○○駕駛未繫安全帶，頭部之撞傷，應自負其責，鑑定意見
        以第三人陳顯酩警訊筆錄斷張取義，欠公允，伊當時是靜止狀態中被撞及，
        倘非如此，伊車被撞擊後之車輛方向應有相當之偏離，且車輛受創表面應有
        摩擦痕跡；現在談和解，談不出所以然，伊不是不談，因為雙方責任未釐清
        ，若我是支線道出來撞到，我的車身會有整個撞及痕跡，若行駛中的話，也
        會有擦痕，等判決下來再說，不必調解了等云云。
    (二)、被告乙○○則辯稱：伊有駕照，她從巷子口衝出來，晚上我不清楚，我車沒
        有改裝過；【不語，由輔佐人作主意，此為審理中所稱】等云云，其輔佐人
        陳述略以：希望以和解方式，我們撞到對方賠對方，對方撞到我們賠我們等
        語【見本院九十一年十一月四日訊問筆錄】；有無繫安全帶現在辯解沒有什
        麼意義，當時乙○○車是停止不動的，表示速度未超過五十只有三、四十而
        已，因若車速五、六十的話撞上會偏移，但我車受撞後並無偏移，可見被告
        戊○○車速很快等語。
二、本院經查：
    (一)、右揭事實分據被告二人【均兼告訴人】於警、偵訊暨本院調查審理時，各指
        述在卷，而案發現場停止狀態亦經證人【即接獲通報前往處理之警員】甲○
        ○證述【見本院九十一年九月三十日訊問筆錄】在卷，核均與道路交通事故
        調查報告表與現場照片所示情形相符，有該報告表一紙及照片多幀在卷可稽
        。現場路況亦經本院勘驗在卷，製有勘驗筆錄暨拍攝照片【見本院九十一年
        十月二十三日勘驗筆錄】足徵。而被害人【兼被告】各受有如上傷害，亦各
        有診斷證明書附卷可佐。
    (二)、按車輛行駛，行經彎道、‧‧‧‧應減速慢行，作隨時停車之準備，為道路
        交通安全規則第九十三條第一項第三款所明定。又車輛行駛時，駕駛人應注
        意車前狀況，隨時採取必要之安全措施；汽車行駛至無號誌【含閃光號誌，
        閃黃燈為幹線道、閃紅燈為支線道】而無交通警察指揮之交岔路口，支線道
        車應暫停讓幹線道車先行，為同上規則第九十四條第三項、第一百零二條第
        一項第二款定有明文，此為汽車駕駛人所應遵守之保護他人之法律規定。
    (三)、被告乙○○供述以：「當時駕駛ＨＥ－三三二五號自用小客車行經文化二路
        往林口方向至六十八巷口處，因我行駛外線車道，看到Ｌ八－九二三三號自
        用小客車，剛從六十八巷出來，大約二十公尺處就看到Ｌ八－九二三三號車
        頭已經出巷口，我認為他會停住，而我也有採煞車，但Ｌ八－九二三三號車
        卻未停止，就直接撞上；當時車速大約五○至六○公里左右；當時是因Ｌ八
        －九二三三號車是從巷口處出來，未注意左右來車，我認為責任全在他，我
        是因要閃避往左拉方向盤」等（見九十一年二月五日警訊筆錄），由此可認
        被告乙○○前已見及被告戊○○駕駛之車輛，係因其僅車頭出來，判斷該巷
        口車輛會停止，遂急速左偏往內側車道通過，然被告戊○○亦已見及左方來
        車，而未讓幹道車先行，仍搶先繼續行駛，因併同被告乙○○疾駛而來，終
        避煞避及，因之車禍發生矣。
    (四)、被告戊○○供述以：「當時我駕駛自用小客車Ｌ八－九二三三號從文化二路
        一段六十八巷口出來，行經路中央等待沒車後左轉往龜山方向，因沒看見有
        來車，突然被ＨＥ－三三二五號自用小客車從側面撞擊。當時是停在路中待
        左轉，發生時，因他是從左側來只看到大燈，所以沒有按喇叭，我認為當時
        我停在路中等待左轉，且又是路口，對方車速過快，才導致肇事」等（見九
        十一年一月七日警訊筆錄），就此以觀，被告乙○○駕駛車輛疾駛而來，有
        開大燈，則在該單向路幅全部寬度約十公尺之距，疾駛而來車輛燈光應已全
        部擴及路面，顯可見及。如依被告戊○○所陳其係已經停於路中心等待右側
        來車左轉，則被告乙○○所駕駛之車輛自無向左偏駛可能，蓋依事故調查報
        告表所示，煞車痕走向係由外側往內側，自無見及該車停在該內側車道處，
        仍偏左行駛之可能，因此，可以判斷其結果者，乃應以被告乙○○警訊中所
        陳，較屬可採。至與被告戊○○同車之第三人丁○○【被告戊○○陳稱為其
        男友】稱：我認為對方車速過快，因為煞車痕滿長的，且路有點彎，很難講
        對或錯等（見九十一年一月二日警訊筆錄），除路況之敘述，以及煞車痕部
        分，與事故報告表、本院勘驗照片並無不合外，仍難為被告二人如何有利之
        認定。
    (五)、另觀之偵查卷【九十一年度偵字第一○九一六號】卷附照片、道路交通調查
        報告表，並對照本院勘驗所見以觀，該路段視界寬廣，被告乙○○駕駛車輛
        其煞車痕行走方向，由外側往內側方向，疾駛直至撞及被告戊○○之行進中
        車輛後，車頭方向與被告戊○○行車方向相同，而被告戊○○駕駛之車輛，
        仍依原行方向行駛，因為撞及關係，直至人行道方始停止，故可以說明者，
        該撞擊點，應係在被告乙○○原行駛方向之內外車間之車道【即跨越二車道
        之處】，且觀之被告戊○○駕駛車輛駕駛座前深後淺之移動擦痕觀之【見偵
        查卷第二十四頁照片】，並非如被告戊○○所辯其係停止中之狀態，而被告
        乙○○輔佐人所述乙○○之車是停止不動，亦無實憑。因之，本案可認係被
        告乙○○原行駛於外側車道，經見及被告戊○○由支線道駛出，隨即往左偏
        行欲意通過，然因其速度過快，避煞不及，因而在內、外側間撞擊行駛中之
        被告戊○○所駕駛之車輛，而轉向停止於內線車道中間，被告戊○○車輛則
        仍往原來方向前進，而於行人道上前停止【見偵查卷二十五頁照片】，是同
        可認定者，乃被告戊○○於支線道駛出之際，自已得以見及行駛於幹道上之
        被告車輛疾駛而來，仍逞意駛出，未為禮讓，與於幹線道車上之被告乙○○
        所駕駛車輛相互擦擊，甚明。
    (六)、再者，現場路狀，經本院現場勘驗結果，文化二路係屬於雙向各二線道，有
        分隔島之大弧度緩彎道路，視界非屬不良，直線可見距離甚長，相距間隔一
        個號誌路口，約百餘米之距，故不論幹線道車與支線道車輛，行駛間，稍事
        留意即可避免肇致事端，此觀之本院勘驗所攝照片，足明。因之，足以說明
        者，係被告戊○○之支線道車未讓被告乙○○之幹線道車先行，仍逞意駛出
        ；而被告乙○○因超速行駛，又疏於注意在該緩彎路段行車之車前注意義務
        而肇事，要無疑問。至轉彎車應讓直行車先行者，乃指相對向行駛中之車輛
        方有為適用，本件被告戊○○行進方向，係從支線道進入幹線道行駛，被告
        乙○○則係行駛於幹線道，二者行車動向，甚明。因究雙方行駛動向，自無
        轉彎車與直行車之相互關係，公訴認係轉彎車與直行車關係等情，要係誤會
        ，附此敘明。
    (七)、據上，被告戊○○於右揭時地駕駛車輛，由支線道之六八巷口駛出，進入幹
        線道之文化二路，未盡禮讓幹線道車，行車者之優先路權，其應注意，能注
        意而不注意上開規定，因致肇事，其之駕車行為，自有過失。而被告乙○○
        行駛於彎道，未依規定減速行駛，並詳盡其應注意車前狀況之義務，隨時採
        取必要之舉措，用防事端，同有過失，已可明白確定。此就本件車禍經臺灣
        省臺北縣區車輛行車事故鑑定委員會鑑定意見亦認被告戊○○駕駛自小客車
        ，行經閃光紅燈路口，支線道車未讓幹道車先行，與被告乙○○駕駛自小客
        車行經閃光黃燈路口，未減速慢行同為肇事原因等情，有上開委員會九十一
        年四月十日之北鑑字第九一○二四三號函附鑑定意見書可查；復經公訴人送
        請臺灣省車輛行車事故覆議鑑定委員會覆議以：戊○○於夜間駕駛自小客車
        ，行經閃光紅燈號誌路口，支線道車未暫停讓幹線道車先行，與乙○○於夜
        間駕駛自小客車，行經閃光黃燈號誌路口，未減速反超速行駛，同為肇事原
        因等情，亦有該委員會九十一年九月十六日府覆議字第九一一八一一號函覆
        議意見可佐。因之，前述各該二次鑑定結果，均足為被告二人不利之認定。
        換言之，即得為被告二人均有過失之依憑。
    (八)、被告【兼告訴人】二人之過失行為與告訴人【兼被告】二人之受有傷害間，
        稽之前述診斷證明書，均足認具有相當因果關係，甚明。是本案事證明確，
        被告二人過失犯行，均足認定。
二、核被告二人所為，各係犯刑法第二百八十四條第一項前段之過失傷害罪。爰審酌
    被告戊○○駕駛自用小客車，行駛於支線道，未讓幹線道車先行之已侵及他人優
    先路權，被告乙○○，因行駛於彎道，未見完足注意車前注意義務，超速行駛之
    己身違反交通安全規則之應作為義務，各致他人受傷等同為肇事之原因，暨其等
    相互間，所受致傷害之程度，以及雙方均未有悔意互為指責他方暨綜合其他偵、
    審程序呈現之犯罪後態度等一切情狀，各量處如主文所示之刑，並均諭知易科罰
    金之折算標準。
三、檢察官移送併案（九十一年度偵字第一二六三五號）審理，屬同一交通事故之告
    發，為同一事實，玆此敘明之。
據上論斷，應依刑事訴訟法第二百九十九條第一項前段，刑法第二百八十四條第一項
前段、第四十一條第一項前段，罰金罰鍰提高標準條例第一條前段、第二條，判決如
主文。
本案經檢察官鄧媛到庭執行職務。
中      華      民      國    九  十  一    年    十  二    月    九    日
                                      臺灣板橋地方法院交通法庭
                                          法  官  黎錦福
右正本證明與原本無異。
如不服本判決，應於判決送達後十日內向本院提出上訴書狀。
                                          書記官  戴尚榮
中      華      民      國    九  十  一    年    十  二    月  十  三  日
附錄本案論罪科刑法條全文：
刑法第二百八十四條
因過失傷害人者，處六月以下有期徒刑、拘役或五百元以下罰金。致重傷者，處一年
以下有期徒刑、拘役或五百元下罰金。
從事業務之人，因業務上之過失傷害人者，處一年以下有期徒刑、拘役或一千元以下
罰金。致重傷者，處三年以下有期徒刑、拘役或二千元以下罰金。
